臺灣桃園地方法院民事判決　　　　　　110年度家財簡字第1號
原　　　告　陳雅琦　

被　　　告　吳宇馥　
上列當事人間請求剩餘財產分配事件，本院於民國110 年9月24
日言詞辯論終結，判決如下：
    主  文
原告之訴及假執行之聲請均駁回。
訴訟費用由原告負擔。
    事實及理由
壹、程序部分：
一、按數家事訴訟事件，或家事訴訟事件及家事非訟事件請求之
    基礎事實相牽連者，得向就其中一家事訴訟事件有管轄權之
    少年及家事法院合併請求，不受民事訴訟法第53條及第248
    條規定之限制；前項情形，得於第一審或第二審言詞辯論終
    結前為請求之變更、追加或為反請求，家事事件法第41條第
    1 、2 項分別定有明文。次按原告於判決確定前，得撤回訴
    之全部或一部，但被告已為本案之言詞辯論者，應得其同意
    ；訴之撤回應以書狀為之，但於期日，得以言詞向法院或受
    命法官為之，民事訴訟法第262 條第1 項、第2 項定有明文
    。又上開規定，依家事事件法第51條規定，於家事訴訟事件
    準用之。查本件原告起訴請求剩餘財產分配新台幣（下同）
    30萬元；嗣於民國110 年5 月6 日具狀撤回起訴，惟被告收
    受撤回狀繕本後於10日內具狀表示異議，不同意原告撤回（
    見本院卷第63至65頁），並於110 年7 月30日審理當庭為反
    請求，並聲明：反請求被告應給付反請求原告21,757元（見
    本院卷第71頁反面），再於110 年8 月12日具狀表示撤回反
    請求，經本院電聯確認其真意欲撤回反請求併同意原告撤回
    本訴，有本院公務電話記錄在卷可參（見本院卷第109 至11
    0 頁），經本院送達反請求撤回狀予原告，原告於110 年9
    月24日言詞辯論期日當庭表示同意被告撤回反請求（見本院
    卷第133 頁），是依前揭法條意旨，原告先前撤回起訴之表
    示因被告異議而不生效力，被告於110 年8 月12日雖變更為
    「同意」原告撤回本訴，然因被告於110 年5 月24日異議後
    ，本訴繫屬之請求已經確立，已非原告之撤回意思懸待被告
    同意之效力未定狀態，被告俟翻異改稱同意原告撤回，自不
    生效力，從而原告於110 年5 月6 日撤回起訴亦不生效力。
    是本院僅就原告本訴中請求剩餘財產分配部分進行審理，先
    予敘明。
二、本件被告經合法通知未於最後一次言詞辯論期日到場，核無
    民事訴訟法第386 條各款所列情形，依家事事件法第51條準
    用民事訴訟法第385 條第1 項前段規定，爰依原告之聲請，
    由其一造辯論而為判決。
貳、實體部分：
一、原告起訴主張略以：兩造於民國103 年3 月3 日結婚，適用
    共同財產制，嗣於105 年7 月15日經本院105 年度婚字第28
    5 號判決兩造離婚，並於同年9 月10日確定，於婚姻關係存
    續中，被告婚前以被告名義購入坐落台北市○○區○○段00
    00地號土地及台北市○○區○○路○段0 號1 樓之3 建物、
    坐落桃園市○○區○○段000 ○00000 地號土地及桃園市○
    ○區○○○街00巷0 號2 樓房屋，原告得請求兩造婚姻存續
    期間，被告以婚後財產支付婚前債務及被告每月薪資收入之
    差額，而從原告提出離婚請求到現在尚未超過五年，時效尚
    未完成，爰依夫妻剩餘財產差額分配請求權提起本件訴訟等
    語。並聲明：1.被告給付原告30萬元及自起訴狀繕本送達翌
    日起至清償日止按週年利率百分之五計算之利息。2.願供擔
    保請准宣告假執行。
二、被告則以：兩造於103 年間結婚，兩造經歷過離婚訴訟及給
    付扶養費訴訟，原告之請求權已罹於消滅時效等語資為抗辯
    。並聲明：原告之訴駁回。
三、本院之判斷：
    原告主張兩造於103 年間結婚，嗣於105 年7 月15日經本院
    105 年度婚字第285 號判決離婚，並於同年9 月10日確定，
    有本院民事判決書、確定證明書在卷可證（見本院卷第6至
    16頁），且為被告所不爭執，堪信屬實。原告又主張被告婚
    後薪資收入大於原告，且以婚後財產清償婚前財產購置之不
    動產所生之債務，則為被告所否認，並以前詞置辯。是本件
    主要之爭點為：原告之剩餘財產分配請求權是否罹於時效？
（一）按夫妻未以契約訂立夫妻財產制者，除本院另有規定外，
      以法定財產制，為其夫妻財產制；法定財產制關係消滅時
      ，夫或妻現存之婚後財產，扣除婚姻關係存續所負債務後
      ，如有剩餘，其雙方剩餘財產之差額，應平均分配，民法
      第1005條、第1030條之1 第1 項前段分別定有明文。查兩
      造於結婚時既未約定夫妻財產制，參依上開規定，自應以
      法定財產制為夫妻財產制；又兩造嗣於105 年7 月已判決
      離婚，則渠等間之法定財產制關係即為消滅，是原告依上
      開規定行使其剩餘財產差額分配請求權，自非於法全然無
      憑。次按，民法第1030條之1 第1 項剩餘財產差額之分配
      請求權，自請求權人知有剩餘財產之差額時起，2 年間不
      行使而消滅；自法定財產制關係消滅時起，逾5 年者，亦
      同，同法第1030條之1 第3 項定有明文。矧民法第1030條
      之1 所定剩餘財產分配請求權乃係法定夫妻財產制之清算
      程序，應係就全部剩餘財產請求分配之權利，並非就個別
      財產為請求，所謂「自請求權人知有剩餘財產之差額時」
      ，應指請求權人可得計算其差額之時而言，非指請求權人
      確知差額數額之時，蓋時效消滅，旨在使法律關係早日確
      定，避免久懸不決而害及法律之安定性，而夫妻間之財產
      龐雜細瑣，計算曠日廢時，如必待剩餘財產請求權人精確
      算出財產差額時始為時效之起算，顯然有違時效設立之目
      的，故解釋上「自請求權人知有剩餘財產之差額時」，應
      係指請求權人可得計算其差額之時即行起算，始符立法目
      的。
（二）原告主張其係於106 年間為了進行訴訟去國稅局申請資料
      時才知道被告的薪資大於原告，並提出106 年7 月24日財
      政部北區國稅局綜合所得稅核定資料清單1 紙為憑（見本
      院卷第135 頁），是原告至遲於106 年7 月24日，透過上
      開所得資料記載已經明確得悉被告年度所得約53萬元，明
      顯大於原告薪資所得，為其自承。本院另詢以何以至109
      年9 月18日才提起本件剩餘財產分配訴訟，原告則稱：伊
      在婚姻期間就知道雙方薪資有落差，只是不知道差多少，
      被告也不會告訴伊實際收入，所以法律上認定時效應為五
      年等語（見本院卷第134 頁），是依前揭意旨，原告於婚
      姻存續期間已經知道兩造財產存在差額，至106 年7 月24
      日已經確定被告收入具體數額，自當能推知計算兩造之婚
      後財產差額，並具以請求，自應適用主觀之兩年短期消滅
      時效，其主張應以客觀上剩餘財產消滅起五年內計算時效
      ，應有誤會。再者，兩造離婚訴訟進行時，本院調取兩造
      之103 、104 年度財產資料，亦經本院於該案審理時提示
      兩造進行辯論，該判決書亦仔細記載兩造於103 、104 年
      度之所得及財產狀況（見本院105 年度婚字第285 號卷第
      28至37頁、第64頁、第81至82頁），原告自無諉為不知之
      理，益徵原告於離婚訴訟進行中已經知悉兩造之財產差額
      ，縱非明確知悉差額若干，亦不影響其剩餘財產分配請求
      權時效之起算，至為明確。
四、綜上所述，原告依法固得行使其夫妻剩餘財產差額分配請求
    權，惟被告於本院審理中既已提出時效抗辯，且經本院調查
    後，認被告抗辯原告之請求權已罹於時效而拒絕給付，係屬
    有據，應為可採，已如前述，則原告所得行使之剩餘財產差
    額分配請求權已罹於時效而消滅，其請求被告應給付其30萬
    元及法定利息，即無理由，應予駁回。又原告之訴既經駁回
    ，其假執行之聲請即失所依附，應併予駁回。
五、本件事證已臻明確，兩造其餘主張、陳述及所提證據，經審
    酌與上開判決結果不生影響，不再一一論述，併此敘明。
六、據上論結，本件原告之訴為無理由，依家事事件法第51條，
    民事訴訟法第78條，判決如主文。
中    華    民    國  110     年    10    月    19    日
                  家事庭  法  官  黃裕民
正本係照原本作成。
如對本判決上訴，須於判決送達後二十日內向本院提出上訴狀。
中    華    民    國   110    年    10    月    19    日
                          書記官  趙佳瑜